【裁判字號】    95,訴,474
【裁判日期】    950922
【裁判案由】    毒品危害防制條例
【裁判全文】
臺灣桃園地方法院刑事判決               95年度訴字第474號
公  訴  人  臺灣桃園地方法院檢察署檢察官
被      告  甲○○
                      號(
上列被告因違反毒品危害防制條例案件，經檢察官提起公訴（95
年度毒偵字第136 號）及移送併案審理（95年度毒偵字第718 、
2155、3522號），被告於本院準備程序進行中，就被訴事實及移
送併辦事實均為有罪之陳述，經本院告知簡式審判程序意旨，並
聽取公訴人及被告之意見後，本院合議庭裁定依簡式審判程序審
理，本院判決如下：
    主  文
甲○○連續施用第一級毒品，累犯，處有期徒刑壹年貳月。扣案
第一級毒品海洛因壹包（驗餘淨重零點參貳公克，包裝重零點貳
貳公克）、第一級毒品海洛因參包（合計驗餘淨重零點捌壹公克
，合計包裝重零點柒壹公克）沒收銷燬之，扣案注射針筒壹支、
夾鏈袋參個沒收；又連續施用第二級毒品，累犯，處有期徒刑捌
月。應執行有期徒刑壹年捌月，扣案第一級毒品海洛因壹包（驗
餘淨重零點參貳公克，包裝重零點貳貳公克）、第一級毒品海洛
因參包（合計驗餘淨重零點捌壹公克，合計包裝重零點柒壹公克
）沒收銷燬之，扣案注射針筒壹支、夾鏈袋參個沒收。
    事  實
一、甲○○前於民國（下同）88年間因違反毒品危害防制條例案
    件，經本院以88年訴字第954 號判決判處應執行有期徒刑1
    年確定；復於89年間因再違反毒品危害防制條例案件，經本
    院以89年訴字第256 號判決判處有期徒刑8 月確定。上開判
    決並經本院以89年度聲字第3250號裁定應執行有期徒刑1 年
    7 月。另於89年間因犯竊盜罪，經本院以89年易字第1861號
    判決判處應執行有期徒刑8 月。再於89年間因違反毒品危害
    防制條例案件，經本院以89年訴字第1190號判決判處應執行
    有期徒刑1 年確定。經接續執行，於90年2 月8 日入監，91
    年11月25日因縮短刑期假釋出監，刑期至93年2 月26日屆滿
    以已執行論。
二、甲○○前因施用毒品案件，經本院以88年度毒聲字第3897號
    裁定送觀察、勒戒，因認有繼續施用毒品之傾向，由本院以
    88年度毒聲字第4344號裁定送強制戒治，嗣因強制戒治期間
    成效評定為合格，經本院以88年度毒聲字第7552號裁定停止
    戒治，所餘戒治期間付保護管束，詎甲○○於停止戒治期間
    仍不知警惕，另犯施用毒品案件，再經本院以89年度毒聲字
    第3617號裁定撤銷停止戒治，並於90年2 月7 日戒治期滿執
    行完畢釋放。
三、甲○○猶不知悔改，於前揭強制戒治執行完畢釋放後5 年內
    ，復基於施用第一級毒品海洛因及第二級毒品甲基安非他命
    之概括犯意，自94年10月間某日起至95年6 月28日止，在桃
    園縣中壢市○○里○○鄰○○路37巷14號住處，分別連續施用
    第一級毒品海洛因及第二級毒品甲基安非他命多次。嗣於94
    年12月16日凌晨2 時30分許，為警在桃園縣桃園市○○街20
    號前查獲，並扣得供甲○○施用毒品所持有之第一級毒品海
    洛因1 包（驗餘淨重0.23公克，包裝重0.22公克），及其所
    有供施用毒品海洛因所用（非專供）之注射針筒1 支；又於
    95年1 月15日晚間8 時20分許，為警在桃園縣中壢市○○路
    436 巷29弄1 號前為警查獲，並扣得其所有供施用毒品海洛
    因所用之夾鏈袋3 個；再於95年1 月20日下午5 時許，為警
    在桃園縣中壢市○○路工業區之中工二加油站廁所內查獲；
    另於95年6 月28日下午5 時50分許，為警在桃園縣中壢市○
    ○街10號前查獲，並扣得供甲○○施用毒品所持有之第一級
    毒品海洛因3 包（合計驗餘淨重0.81公克，合計包裝重0.71
    公克）。
四、案經桃園縣政府警察局八德分局報請臺灣桃園地方法院檢察
    署檢察官偵查起訴及移送併案審理。
    理  由
一、被告甲○○所犯係死刑、無期徒刑、最輕本刑為3 年以上有
    期徒刑以外之罪，被告於準備程序中就被訴事實為有罪之陳
    述，經法官告知簡式審判程序之旨，並聽取公訴人、被告之
    意見後，合議庭認為適宜，依刑事訴訟法第273 條之1 第1
    項規定，裁定由受命法院獨任進行簡式審判程序，先此敘明
    。
二、訊據被告甲○○對於上揭連續施用第一級毒品海洛因及連續
    施用第二級毒品甲基安非他之犯行均坦承不諱。而被告於94
    年12月16日、95年1 月16日、95年1 月24日、95年6 月28日
    為警採集之尿液，經送驗結果，均呈現鴉片類或嗎啡類及甲
    基安非他命類陽性反應，此有「被採尿人姓名編號對照表」
    、列管毒品人口尿液檢體採集送驗紀錄表、臺灣尖端先進生
    技醫藥股份有限公司出具之「濫用藥物檢驗報告」、臺灣檢
    驗科技股份有限公司出具之「濫用藥物尿液檢驗報告」等件
    在卷可按（95年度毒偵字第136 號卷第20、42頁，95年度毒
    偵字第718 號卷第42頁、63頁，95年度毒偵字第2155號卷10
    、12頁，95年度毒偵字第3522號卷第23頁，本院卷第104 頁
    ）。再被告於94年12月16日凌晨2 時30分許為警扣得之白粉
    1 包，於95年6 月28日下午5 時50分許為警扣得白粉3 包，
    經送鑑驗結果，扣案白粉均檢出第一級毒品海洛因成分，此
    有法務部調查局鑑定通知書2 紙在卷可按（本院卷第26、10
    1 頁）。此外，並有扣案注射針筒1 支、夾鏈袋3 個可資佐
    證。被告之自白與事實相符，堪信其確有施用第一級毒品海
    洛因及第二級毒品安非他命之犯行。另被告前因施用毒品案
    件，經本院以88年度毒聲字第3897 號 裁定送觀察、勒戒，
    因認有繼續施用毒品之傾向，由本院以88年度毒聲字第4344
    號裁定送強制戒治，嗣因強制戒治期間成效評定為合格，經
    本院以88年度毒聲字第7552號裁定停止戒治，所餘戒治期間
    付保護管束，詎甲○○於停止戒治期間仍不知警惕，另犯施
    用毒品案件，再經本院以89年度毒聲字第3617號裁定撤銷停
    止戒治，並於90年2 月7 日戒治期滿執行完畢釋放等情，亦
    有刑案資料查註紀錄表及臺灣高等法院前案紀錄表各1 份在
    卷可稽。被告於前揭強制戒治執行完畢後5 年內再犯本件施
    用毒品案件，事證明確，其犯行已經可以認定，應依法論罪
    科刑。
三、按修正後刑法第2 條第1 項之規定：「行為後法律有變更者
    ，適用行為時之法律。但行為後之法律有利於行為人者，適
    用最有利於行為人之法律」，係規範行為後法律變更所生新
    舊法比較適用之準據法，於新法施行後，應適用新法第2條
    第1 項之規定，為「從舊從輕」之比較；比較時應就罪刑有
    關之共犯、未遂犯、想像競合犯、牽連犯、連續犯、結合犯
    ，以及累犯加重、自首減輕暨其他法定加減原因（如身分加
    減）與加減例等一切情形，綜其全部罪刑之結果而為比較（
    最高法院95年第8 次刑庭會議決議參照）。查被告行為後，
    連續犯、累犯及數罪併罰之規定均有修正：(一)連續犯部分：
    刑法第56條連續犯之規定業於94年2 月2 日修正公布刪除，
    並於95年7 月1 日施行，則被告之犯行，因行為後新法業已
    刪除連續犯、牽連犯之規定，此刪除雖非犯罪構成要件之變
    更，但顯已影響行為人刑罰之法律效果，自屬法律有變更。
    (二)累犯部分：刑法第47條累犯之規定於94年2 月2 日修正公
    布，並於95年7 月1 日施行，修正前刑法第47條規定：「受
    有期徒刑之執行完畢，或受無期徒刑或有期徒刑一部之執行
    而赦免後，5 年以內再犯有期徒刑以上之罪者，為累犯，加
    重本刑至二分之一。」修正後刑法第47條第1 項規定：「受
    徒刑之執行完畢，或一部之執行而赦免後，5 年以內故意再
    犯有期徒刑以上之罪者，為累犯，加重本刑至二分之一。」
    。(三)數罪併罰部分：刑法第51條第5 款業於民國94年1 月7
    日修正公布，並於95年7 月1 日施行，修正前刑法第51 條
    規定：「數罪併罰，分別宣告其罪之刑，依左列各款定其應
    執行者：」其中第5 款規定：「宣告多數有期徒刑者，於各
    刑中之最長期以上，各刑合併之刑期以下，定其刑期。但不
    得逾20年。」修正後刑法第51條第5 款規定：「宣告多數有
    期徒刑者，於各刑中之最長期以上，各刑合併之刑期以下，
    定其刑期。但不得逾30年」，則修正後之規定，將宣告多數
    有期徒刑定執行刑之上限，由修正前之不得逾20年，提高為
    不得逾30年，自屬法律變更。(四)經綜合比較前述新、舊法結
    果，修正後規定並未較有利於行為人，則應依修正後刑法第
    2 條第1 項前段規定，適用行為時（即修正前）之法律。又
    按沒收為從刑之一種，本件依修正後刑法第2 條第1 項之規
    定就主刑比較結果，應適用行為時（即修正前）之法律，已
    如前述，依從刑附屬於主刑之原則，自不得就新舊法予以割
    裂適用，應一律適用行為時（即修正前）之法律。
四、查海洛因、甲基安非他命分別為毒品危害防制條例第2 條第
    2 項第1 款、第2 款所規定之第一級毒品、第二級毒品。被
    告施用海洛因、甲基安非他命之行為，係犯毒品危害防制條
    例第10條第1 項、第2 項之施用第一級毒品及第二級毒品罪
    。其施用前後非法持有毒品海洛因、甲基安非他命之低度行
    為，應為施用毒品之高度行為所吸收，不另論罪。被告先後
    多次施用第一級毒品海洛因犯行及多次施用第二級毒品甲基
    安非他命犯行，均時間緊接，方法相同，各觸犯構成要件相
    同之罪，顯均基於概括犯意為之，各為連續犯，皆應依修正
    前刑法第56條之規定，均以一罪論，並各加重其刑。被告所
    犯上開二罪間，犯意各別，罪名有異，應予分論併罰。又被
    告自94年12月16日起至95年6 月28日止，連續施用第一級毒
    品海洛因之犯行；及自94年12月16日為警採尿時回溯96 小
    時內之某時起至95年6 月28日止，連續施用第二級毒品甲基
    安非他命之犯行，雖未據公訴人起訴，惟該等事實與公訴人
    起訴之犯罪事實既皆具有連續犯之裁判上一罪關係，應為起
    訴效力所及，本院自應併予審究。甲○○前於88年間因違反
    毒品危害防制條例案件，經本院以88年訴字第954 號判決判
    處應執行有期徒刑1 年確定；復於89年間因再違反毒品危害
    防制條例案件，經本院以89年訴字第256 號判決判處有期徒
    刑8 月確定。上開判決並經本院以89年度聲字第3250號裁定
    應執行有期徒刑1 年7 月。另於89年間因犯竊盜罪，經本院
    以89年易字第1861號判決判處應執行有期徒刑8 月。再於89
    年間因違反毒品危害防制條例案件，經本院以89年訴字第11
    90號判決判處應執行有期徒刑1 年確定。經接續執行，於90
    年2 月8 日入監，91年11月25日因縮短刑期假釋出監，刑期
    至93年2 月26日屆滿以已執行論，此有臺灣高等法院被告前
    案紀錄表在卷可按，於五年以內再犯本件最重本刑為有期徒
    刑以上之罪，為累犯，應依修正前刑法第47條之規定各遞加
    其刑。爰審酌被告前有多次施用毒品之前科，素行不良，且
    前因施用毒品經強制戒治執行完畢釋放後，仍無法斷絕施用
    毒品惡習，顯見其意志力薄弱，自有使其與社會上毒品來源
    隔離，使其能深自反省，斷絕與毒品接觸之必要，及被告犯
    罪後對於施用毒品之犯行，已經坦承，態度良好等一切情狀
    ，分別量處如主文所示之刑，並定其應執行之刑。扣案第一
    級毒品海洛因1 包（驗餘淨重0.23公克，包裝重0.22公克）
    、第一級毒品海洛因3 包（合計驗餘淨重0.81公克，合計包
    裝重0.71公克），係被告所有為供施用所持有之毒品（該外
    包裝袋與內含之毒品已無法完全析離乾淨），均應依毒品危
    害防制條例第18條第1 項前段之規定，諭知沒收銷燬之。扣
    案注射針筒1 支、夾鏈袋3 個係被告所有供施用毒品之用（
    但非專供），業經被告陳述明確，均應依修正前刑法第38條
    第1 項第2 款規定宣告沒收。
據上論斷，應依刑事訴訟法第273 條之1 第1 項、第299 條第1
項前段，毒品危害防制條例第10條第1 項、第2 項、第18條第1
項前段，修正後刑法第2 條第1 項前段，行為時刑法第11條、第
56條、第47條、第51條第5 款、第38條第1 項第2 款，判決如主
文。
本案經檢察官何嘉仁到庭執行職務。
中    華    民    國    95    年    9     月    22    日
                  刑事第七庭    法  官  劉為丕
上正本證明與原本無異。
如不服本判決，應於判決送達後10日內向本院提出上訴狀（應附
繕本），上訴於臺灣高等法院。
                                書記官  顏美惠
中    華    民    國    95    年    9     月    25    日
附錄本案論罪科刑法條：
毒品危害防制條例第10條
施用第一級毒品者，處 6 月以上 5 年以下有期徒刑。
施用第二級毒品者，處 3 年以下有期徒刑。


司法院資訊處製作；財團法人民間司法改革基金會備份。
